# 收入类别认定问题

提问人：fangyiting 时间：2019-07-22 17:55:27
@chenyiwei 请问陈老师背景:A 公司系一家拟 IPO 企业（预计申报期以 2018 年为第一年），系一家以设计为核心，对外提供系统成套设备买卖、纯设计、设计 + 设备 + 施工（EPC 总承包）等服务的公司，对外出售的设备也是基于公司设计后定制化外部采购（里面仍然内含设计的成果）。目前公司签订合同时，系统成套设备买卖合同类型分为三类：（ 1 ）设计、设备分别约定价款，并分别确定收款节点或不区分业务类型汇总确定收款节点；（ 2 ）合同总价不区分设计、设备，但是在合同资料交付里会涉及设计图纸等的交付要求，合同付款节点也未提交设计情况；（ 3 ）合同总价不区分设计、设备，合同资料交付时也未提及设计相关资料的交付。 目前公司此类项目单个合同金额从 100 万-1 个亿不等，大部分项目从收到第一笔预付款到项目验收，时间跨度超过 1 一年。每个项目均有设计的投入。
问题：（ 1 ）针对此类系统成套买卖涉及的业务，应按何种方法来确认收入，由于产品都是定制化的，是否可以提前按照新收入准则，按照一段时间内履行的义务原则来确认收入--按完工进度，以已发生成本占预计总成本比较来核算；（ 2 ）如果不提前适用新收入准则，不能单独区分设计、设备合同价款的，是否直接采用销售商品方式一次性确认？（ 3 ）是否可以将合同尚未约定设计相关工作内容的（比如类型 3 ），默认为一次性确认，合同约定了设计相关工作内容的（比如类型 1 、 2 ）参照建造合同的方式确认收入？

回答人：chenyiwei
首先，原则上新收入准则不能提前执行，即自 2020 年度起实施。但对于具体案例中涉及的问题，原准则规定不明确的，可在不违反原准则相关规定和原则的前提下，参照新准则中的对应规定。
从新准则角度看，设计和设备制造是否可以区分为两项履约义务，取决于客户能否从设计服务中单独受益，即客户是否能够在本企业设计完成后，取得本企业的设计成果，将其交给任何一家具有一般的制造资质和专业能力的厂商，用于制造该定制设备。如果的制造过程中经常涉及到对设计的适应性改动，则一般认为不能分解为两项单独的履约义务。
另外，不论设计和制造是分别作为两项履约义务还是作为一项整体履约义务，一般认为在新准则下多数是属于在一个时点内履行，除非确实满足新收入准则第十一条（三）中的条件。原准则下可能对某些规模较大、执行周期较长的合同采用完工百分比法，但鉴于该企业拟 IPO，建议对此谨慎考虑其可行性。

提问人：fangyiting 时间：2019-07-23 09:22:49
谢谢陈老师。我再补充一下：
该公司提供的设计是根据企业需求定制化的，采购的设备也是基于设计的技术参数进行特定采购的，公司所提供的阶段性设计、设备下单服务不可直接挪到其他客户或项目中使用，且与业主签订的合同中也会约定预付款、进度款等，请问这种情况是否复核新准则第十一条（三）关于 “企业履约过程中所产出的商品具有不可替代性，且该企业在整个合同期间内有权就累计至今已完成的履约部分收取款项”？
目前不建议提前适用新准则的情况下，是否类似同时约定设计 + 设备，即使设计 + 设备分开约定价款及付款节点，只要设计与设备的服务在同一个项目中，不具有独立性，建议一次性确认收入？

回答人：chenyiwei
1 、不能这样理解。简单地按节点收款不属于 “该企业在整个合同期间内有权就累计至今已完成的履约部分收取款项”； 2 、目前的 IPO 项目中倾向于一次性确认收入。

提问人：fangyiting 时间：2019-07-29 08:55:36
陈老师，另外请问下，建造合同核算完工进度中，已发生成本不包括”施工中尚未安装或使用的材料成本 “，对于一些大型的设备，安装完毕之后需要进行调试的，这种是在安装完毕还是调试完毕才能计入已发生成本？
一般这类的设备均系向供应商采购，采购合同约定了对方提供设备时，需要经过安装调试，但是作为整个项目的主要设备调试时间一般是与 EPC 总包项目总体调试时间接近，即整体项目完工之后，才会统一一起调试。如果以调试时点作为主要设备可计入已发生成本的时点，会导致完工进度大部分集中在项目收尾时，与实际业主认可的进度也存在不符。一般情况下，业主确认进度时，会针对主要设备的安装情况确认进度。
请问陈老师，在上述情况下，是否核心设备安装完毕时，即可计入已发生成本（虽然对外的设备采购合同约定了调试验收）。

回答人：chenyiwei
可以这样理解。

提问人：fangyiting 时间：2019-08-08 17:52:13
陈老师，不好意思，再请问下。
针对上述公司，业务形式中涵盖了三类业务：EPC总包、EP（设计 +采购）、P（纯采购），其中 P、EP目前没有本质，公司提供的服务里面均含有设计、采购部分，因为公司的项目对应的设备基本都是定制化的，之所以有些签成EP 或 P，是基于业主的要求或者税率差异等。 公司上述三类业务，合同金额均较大（几百万-1亿不等），周期较长（超过半年以上），合同金额、项目周期并不与项目类型直接相关。 请问下，（ 1 ）针对这类情况，是否可以均适用建造合同的模式来确认？目前针对同行业上市公司（ 2017 年 IPO上市），针对 EP的项目按照建造合同来确认收入（ 2 ）或者 EPC按照建造合同来确认收入，EP、P 均一次性确认，EP不将 E 和 P 分开确认（因为E 往往在前，担心未来客户可以利用合同形式，调节收入）。

回答人：chenyiwei
目前原准则下多数作为一个整体按建造合同确认收入。但新准则下要重新考虑了。